---
title: "DP67 공정 파라미터 최적화를 통한 수율 향상.Rev.01"
output: html_document
---
#
# 1. 분석 목표

a. DP67 최대 수율이 도출되는 
   생산 공정 파라미터(x) 를 최적화 하고자 함.

b. 수율 목표

   현수준   : 89.1% (최근 5개년, DPT17005~6 제외)
   목표수준 : 91.1% (2% 이상 상승)

#

# 2. 분석 개요

a. 데이터 : 최근 5개년 DP67 생산이력
            (15년 ~ 20년)

b. 변수 : 8ea

   일정하게 고정하는 공정 변수 포함
   (반응시간, 잔량 IPC 등)
  
c. 절차 : 
   1) 로지스틱 회귀분석
   2) 의사결정나무
   3) Ridge, LASSO
   4) PLS, PLSR 外

#

# 3. 회귀분석

```{r}
  library(dplyr)
  library(ggplot2)
  library(readxl)
```

```{r}

  raw_DP = read_excel('DAT/DP67.xlsx',
                      sheet = 'Rev.03',
                      skip = 1)

  DP <- raw_DP

```

### 산점도 확인

수분 IPC 와 수율과의 상관관계
H : 수분 IPC
J : 수율(%)

```{r}
  DP_new <- DP %>% select(-A)

  DP_new %>% 
    ggplot(aes(H, J)) + 
    geom_point(alpha=0.5, color='#A50034') + 
    geom_vline(xintercept=mean(DP_new$H)) +
    geom_hline(yintercept=mean(DP_new$J))
  
```

### 상관계수 계산

```{r}
cor(DP_new)
```

### 다중 회귀분석에서 변수 선택
단계적 선택법(stepwise selection) 
설명변수를 하나씩 추가하되 무의미한 변수는 제거

```{r}
  lm_DP_all = lm(J ~., data = DP_new)
  
  lm_DP = step(lm_DP_all, direction= "both")
```

### 최종 step 의 AIC = 23.6
근거 : 회귀모형 단계적 선택법

J  : 수율(%)

B  : AcCl 투입 전 온도

H  : 수분 IPC

I  : 포장

```{r}
  lm_DP_best = lm(J ~ B + H + I, data = DP_new)

lm_DP_best
```

### 최종 적합된 모형(회귀식) 확인
수율 = 16.13 + 0.08*B - 0.65*H + 0.23*I

```{r}
  lm_DP_best$coefficients
```

  ### 산점도에 회귀직선 추가
  
수분 IPC 와 수율과의 회귀직선

H : 수분 IPC

J : 수율
  
```{r}
  ggplot(aes(x=H, y=J), data=DP_new) + 
    geom_point(alpha=0.5, color='#A50034') + 
    geom_vline(xintercept=mean(DP_new$H)) +
    geom_hline(yintercept=mean(DP_new$J)) +
    geom_abline(slope=lm_DP_best$coefficients[3], 
                intercept=lm_DP_best$coefficients[1], lwd=2, color='#377EB8')
```

### 모형의 설명력 확인
```{r}
summary(lm_DP_best)
```
수율 변화량의 58.32% 를 아래 3가지 변수(B, H, I)로 설명 가능  
lm_DP_best = lm(J ~ B + H + I, data = DP_new)

### predict() 를 활용한 예측
각 변수별로 5가지 값(사분위수)을 대입할 때 예측되는 극한점도의 값을 구함

```{r}

  test = read_excel('DAT/DP67.xlsx',
                      sheet = 'Tests',
                      skip = 83)

  test_predict <- as.data.frame(test) %>% 
    select(B, H, I)
  
  str(test_predict)

  predict(lm_DP_best, test_predict)
  
```

### 예측 데이터와 예측값 결합

```{r}
test_predict %>% 
  mutate(predict_viscosity = predict(lm_DP_best, test_predict))
```

B  : AcCl 투입 전 온도

H  : 수분 IPC

I  : 포장


# 4. 의사결정나무

### 의사결정 나무 모형 적합 및 시각화
관심변수 : HA 원액의 극한점도 (수치형 변수)

기본 모형 (↓)
```{r}
  library(rpart)
  library(rattle)

  tree_DP = rpart(J ~ .-A, data=DP)
  
  fancyRpartPlot(tree_DP, tweak=1.0)
```

### 모형 파라미터 변경  

- cp : 비용 복잡도 모수 / 작을 수록 더 분할
- maxdepth : 최다 분할 회수
- minsplit : 분할을 위한 최소 관측치 개수 / 적어도 20개는 있어야 분할
- minbucket: 분할 이후 최소 관측치 개수

최다 분할 회수 3으로 제한(↓)

```{r}

  tree_DP_depth = rpart(J ~ .-A, data=DP, cp=0.005, maxdepth=3)
  tree_DP_depth
  
  fancyRpartPlot(tree_DP_depth, tweak=1.0)
    
```

- 실제 모형에 등장하지 않아도 대체(surrogate)에 대한 중요도가 계산됨
- maxsurrogate : 대체 조건 개수 / 0으로 지정하면 속도 향상
- 일반적으로 수준의 개수가 많은 범주형 변수가 중요도가 높은 경향이 있음

대체 조건 개수 0 설정(↓)

```{r}

  tree_DP_surro = rpart(J ~ .-A, data=DP, cp=0.005, maxsurrogate=0)
  tree_DP_surro

  fancyRpartPlot(tree_DP_surro, tweak=1.0)
```

### 변수 중요도 확인

```{r}
  varimp_DP = tree_DP$variable.importance

  df_varimp_DP = data.frame(variable = names(varimp_DP),
                            improvement = varimp_DP) %>% 
    mutate(relative_importance = improvement / sum(improvement))
  df_varimp_DP

  df_varimp_DP %>% 
    ggplot(aes(reorder(variable, relative_importance), relative_importance)) +
    geom_col() + 
    coord_flip()
```

#

수율 모형에 큰 영향을 미치는 변수 : 

I  : 포장

H  : 수분 IPC

B  : AcCl 투입 전 온도

### 대체 조건 확인

- 변수 중요도로 모든 것을 판단할 수는 없음
- 일반적으로 수준의 개수가 많은 범주형 변수가 중요도가 높은 경향이 있음
- 실제 모형에 등장하지 않아도 대체(surrogate) 에 대한 중요도가 계산됨

```{r}
summary(tree_DP)

```


### 실제 모형에 등장한 변수로만 변수 중요도 계산

- maxsurrogate=0 으로 지정된 모형

```{r}
  varimp_DP_surro = tree_DP_surro$variable.importance

  df_varimp_DP_surro = data.frame(variable = names(varimp_DP_surro),
                                  improvement = varimp_DP_surro) %>% 
      mutate(relative_importance = improvement / sum(improvement))

  df_varimp_DP_surro %>% 
    ggplot(aes(reorder(variable, relative_importance), relative_importance)) +
    geom_col() + 
    coord_flip()

```


수율 모형에 큰 영향을 미치는 변수 : 
(surrogate 0 설정시)

I  : 포장

H  : 수분 IPC

D  : AcCl 투입 속도


### 예측

Train 데이터로 실제 값(Y)과 예측 값(Y)의 차이를 확인함(↓)

```{r}

  predict(tree_DP, DP)
  
```

데이터의 사분위 값으로 수율(Y)을 예측함(↓)

```{r}

  predict(tree_DP, test)

```

<!-- 변수 a 에 HSB20001 대신 최소값, 1사분위, 숫자, 공란으로 두면 오류 나옴 -->

# 5. Ridge & LASSO

### 검정 MSE 가 최소가 되는 최적(Optimization) 모델

- Continued....

