---
title: "폐수처리장 Turbo Blower 최적화를 통한 에너지 효율 증대_Rev.02"
Date: "r format(Sys.Date())"
output: 
  html_document: 
    fig_height: 6
    fig_width: 10
    highlight: textmate
    theme: cosmo
    toc: yes
    toc_depth: 3
    toc_float: yes
---
#

- 데이터 분석 : 백인엽 책임, 김동완 책임

#

# ■ Define 

Step01 개선 기회 탐색  

Step02 개선 기회 발굴 및 과제 선정
- Big Y - little y 전개를 통해 과제 선정

Step03 Project Y 선정
- KPI
- CTQ

# ■ Measure
Step04 데이터 수집 및 검증 계획 수립

Step05 데이터 Set 구성

데이터 불러오기 및 합치기기

```{r}
library(readxl)
dir = ("D:\\#.Secure Work Folder\\원가절감\\DX\\21년\\210120 폐수처리장 Turbo Blower 최적화를 통한 에너지 효율 증대\\DAT")
file_list <- list.files(dir)
```

```{r message=FALSE, warning=FALSE, include=FALSE, paged.print=FALSE}
data <- data.frame()

for(file in file_list) {
  print(file)
  temp <- read_excel(paste(dir, file, sep = "\\"), skip = 1)
  data <- rbind(data,temp)
}
```

<!-- print(file) 하면 knit 할 때 오류 남. return(file) 해야 knit 할 때 오류가 안 남-->

<!-- print(file) 하니까 또 오류가 안남. return(file) 하면 knit 할 때 오류 발생-->

```{r}
z <- data
head(z)
str(z)
colnames(z)
```

```{r}
colnames(z)[1:10]=c("time", "f1","f2","tmp","do","oper","mlss","toc1","toc2","TN")
colnames(z)[5]=c("y")   #DO농도를 y로 명칭 변경함 
colnames(z)
```

```{r}
z[,1] = as.POSIXct(z$time)#LOGGING - 시간에 따른 변화 체크 변환이 안됨
z[,2] = as.numeric(z$f1) # 유입수 펌프 - 토출유량 #조절 가능 함
z[,3] = as.numeric(z$f2) # 유입수 토출 -  # 
z[,4] = as.numeric(z$tmp) # 폭기조#1 - 폭기조 온도         #조절 가능 
z[,5] = as.numeric(z$y) # 폭기조#2 - 폭기조 DO         #DO를 일정 수준으로유지하고 싶음.
z[,6] = as.numeric(z$oper) # 폭기조 블로워 - 가동률     #가동을 어떻게 해야하는지 알고 싶은 X임
z[,7] = as.numeric(z$mlss) # 폭기조#3 - 폭기조 MLSS    # DO에 영향 미치고, 조절 가능한 항목
z[,8] = as.numeric(z$toc1) # 원수 - (TOC)     #조절 불가
z[,9] = as.numeric(z$toc2) # 방류수 -  (TOC)   #조절 불가 
z[,10] = as.numeric(z$TN) # 방류수 - (TN)     #조절 불가
```

- 폭기조 블로워 가동률에 대한 중요 변수로 고려하고 있음. 5,6번 영향성을 중요하게 보고 있음. 

- 결측치 등 제거함(↓)

```{r}
dim(z)
z1 = z
z1 = na.omit(z1)
dim(z1)
```

```{r}
boxplot(z$y)
boxplot.stats(z$y)$stats[5]
boxplot.stats(z$y)$stats
```

```{r}
library(dplyr)
z = z %>% 
  filter(boxplot.stats(z$y)$stats[1]<z$y, 
         boxplot.stats(z$y)$stats[5]>z$y)

dim(z)
head(z)
hist(z$y)

plot(z$time, z$y)
hist(z$y)
boxplot(z$y)

```

Step07 프로세스 현수준 파악

- DO 선정 배경
1. 분석 시간이 짧아 피드백이 빠르며, 공정 제어 지표로서 적절함
2. 생산 제품의 현재 휘발분 함량 상태를 즉각적으로 대변함
3. 동일주기 측정으로 (매일 07:00) 공정 상태와의 Data 연계가 보다 용이하여 예측 모델의 신뢰성 확보 가능

```{r}
library(SixSigma)

# ss.study.ca(xST=z$y, USL = 3, Target = 2)
```

Step08 개선 목표 설정
- DO 평균 5.6ppm(Z bench : -1.9) -> 평균 2ppm 이하(Z bench )

# ■  Analyze

Step09 X인자 검증 계획 수립

- 데이터 수집 계획
- project Y : DO data - HMI시스템 (매 10분당)
- x's : HMI system, 기온 기상청 데이터, 폭기조내 MLSS 농도는 현재 미측정
- 최종 data set 구성 필요.
- Measure단계에 처리하여 별도 처리 없음

Step10 데이터 취득 및 전처리 실시

Step11 데이터 탐색

```{r}
library(dplyr);library(tidyr)

df = z
dim(df)
df <- na.omit(df)
dim(df)
summary(df)

df = df %>% 
  filter(0<df$toc2 & 0<df$f1)
dim(df)

df = df %>% 
  filter(boxplot.stats(df$TN)$stats[1]<df$TN, 
         boxplot.stats(df$TN)$stats[5]>df$TN)

boxplot(df$f1)
```

- graph분석
- df_cor <- df %>% select(-time)
```{r}
df2 <- df %>% select(y, f1, f2, tmp, oper, mlss, toc1, toc2, TN)
df_cor <- cor(df2)
df_cor

library(corrplot)
corrplot(df_cor)
```

```{r}
library(ggplot2)
library(dplyr)
colnames(df)

df %>% ggplot(aes(time,y))+geom_point() +
  scale_x_datetime(date_breaks = "3 day", date_labels = "%m/%d")

```

- 시간에 따른 경향성 변수 경향성 체크
```{r}
df %>% ggplot(aes(time,y))+geom_point(aes(col=tmp))
df %>% ggplot(aes(time,y))+geom_point(aes(col=f1))
df %>% ggplot(aes(time,y))+geom_point(aes(col=f2))
df %>% ggplot(aes(time,y))+geom_point(aes(col=mlss))
df %>% ggplot(aes(time,y))+geom_point(aes(col=TN))
df %>% ggplot(aes(time,y))+geom_point(aes(col=toc1))
df %>% ggplot(aes(time,y))+geom_point(aes(col=toc2)) 

```

- boxplot을 위해서 가동률을 Factor 데이터로 변환하여 확인 
```{r}
df_new = df
df_new$oper = as.factor(df_new$oper)
df_new %>% ggplot(aes(oper,y)) + geom_jitter(aes(col=tmp)) + geom_boxplot(alpha=0.3)
df_new %>% ggplot(aes(oper,y)) + geom_jitter(aes(col=f1)) + geom_boxplot(alpha=0.3)
df_new %>% ggplot(aes(oper,y)) + geom_jitter(aes(col=f2)) + geom_boxplot(alpha=0.3)
df_new %>% ggplot(aes(oper,y)) + geom_jitter(aes(col=mlss)) + geom_boxplot(alpha=0.3)
df_new %>% ggplot(aes(oper,y)) + geom_jitter(aes(col=TN)) + geom_boxplot(alpha=0.3)
```

Step12 핵심인자 선정

- 데이터 Set 구분하기
```{r message=FALSE, warning=FALSE, include=FALSE, paged.print=FALSE}
rm(list=ls())

df

load("df")

df_temp <- df

str(df)
dim(df)
nrow(df)
set.seed(7279)
train=sample(nrow(df),nrow(df)*0.7)
train

test=(1:c(nrow(df)))[-train]
test

length(train)
length(test)

df_train = df[train,]
df_test = df[test,]

head(df_train)
head(df_test)

```

# ■ Improve

- Step14 최적 모형 수립
- 분석실시(modeling) regression, rf

```{r}
set.seed(7279)
lm.fit=lm(y~.,data=df[train,-1])
step(lm.fit)
lm.fit_best = lm(y ~ f1 + f2 + tmp + oper + toc1 + TN, data = df[train, -1])
```

- 하지만 TN, toc1, toc2는 조절 불가 따라서 변수에서 삭제, 공변량으로 넣는 것은 체크 
```{r}
lm.fit_best = lm(y ~ f2 + tmp + oper + mlss, data = df[train, -1])
lm.fit_best
summary(lm.fit_best)
```

- 용존산소량(Y) 변화량의 26.6% 를 다음 4가지 변수로 설명할 수 있음 
- f2 유입수 토출
  tmp 폭기조 온도
  oper 폭기조 블로워(가동율)
  mlss 폭기조 MLSS

-  900000 (숫자표기법) = 9e+5 (지수표기법)

- 도출식 y (DO) = 0.02390 * f2  +  -0.2579 * tmp  +  -0.06566 * oper  +  -0.00009601 * mlss 

```{r}
library(randomForest) ; library(tree)
set.seed(7279)
rf.fit=randomForest(y~.,data=df[train,-1],importance=T)
rf.fit
```

- importance(rf.fit)
```{r}
varImpPlot(rf.fit)
```

- TN, toc1, toc2는 조절 불가 따라서 변수에서 삭제
```{r}
rf.fit_best=randomForest(y~ f2 + oper + tmp,data=df[train,-1],importance=T)
varImpPlot(rf.fit_best)
```

Step15 모형 검증 및 최적화

```{r}
lm_obs = df[test,]$y #실제 관측값
lm_pred = predict(lm.fit_best,newdata=df[test,-1]) # 예측값 
rf_pred = predict(rf.fit_best,newdata=df[test,-1]) # 예측값 
```

```{r}
library(DescTools)
MSE(lm_pred, lm_obs)
MSE(rf_pred, lm_obs)

RMSE(lm_pred, lm_obs) 
RMSE(rf_pred, lm_obs)

(cor(lm_pred,lm_obs))^2  #상관계수 제곱   # 설명력 25%
(cor(rf_pred,lm_obs))^2  #상관계수 제곱   # 설명력 94%

ncol(df)

colnames(df)
df_range = df %>% select(y, f1, f2, tmp, oper, mlss)
dim(df_range)
head(df_range)
```

```{r}
print("Feature range")
for( i in 1:6){           # 1:6에서 6은 변수의 숫자이며, 사용자에 맞게 변경 
  A = df_range %>% filter(df_range[,i]>0) %>% .[,i] 
  B = A[A>boxplot(A)$stats[1]&A<boxplot(A)$stats[5]] %>% range()
  print(data.frame(names=colnames(df_range)[i] ,lower=B[1],upper=B[2]))
}
```

```{r}
summary(lm.fit_best) # 부호 다시 체크 

new_lm=data.frame(f2   = 11.83962 ,  #양
                  tmp  = 31.6562 ,   #음
                  oper = 45,         #음
                  mlss = 4516)       #음

predict(lm.fit_best,newdata=new_lm)  #최적값에 대한 회귀모형 DO예측값은 3.47ppm
```

```{r}
library(tree)  # 교재 중심 
head(df)
df_tr = tree(y~ f2 + tmp + oper + f1, data=df[train,-1])
plot(df_tr) ; text(df_tr)

library(rpart) # 다른 의사결정 나무 
df_tr_r = rpart(y~ f2 + tmp + oper + f1, data=df[train,-1])

library(rattle)
# windows()
fancyRpartPlot(df_tr_r)
# 가동율이 가장 큰 분류 48이상, tmp 35이상, f2 12이하 조건에서 유리  

new_rf=data.frame(oper = 56,     #범위 45~56, 조건 48이상
                  f2   = 8.9 ,   #범위 8.9~11.8, 조건 12이하 
                  tmp  = 35 ,     #범위 31.6~36.17,조건 35이상(가동율 48이상일 때)
                  f1   = 463)   #범위 351~463, 조건 406이상     

new_rf
```

최적조건 구하기- 인자별 Range확인 (예측)

predict(rf.fit,newdata=new)(↓)
```{r}
predict(lm.fit_best,newdata=new_lm)   # 3.4ppm까지 가능 
predict(rf.fit_best,newdata=new_rf)   # 2ppm 달성 가능 
```

Step16 개선 결과 검증(Pilot Test)

# ■ Control

Step17 최적모형 모니터링

Step18 표준화 및 수평전개




