---
title: "폐수처리장 Turbo Blower 최적화를 통한 에너지 효율 증대_Rev.03"
Date: "r format(Sys.Date())"
output: 
  html_document: 
    fig_height: 6
    fig_width: 10
    highlight: textmate
    theme: cosmo
    toc: yes
    toc_depth: 3
    toc_float: yes
---
#

# ■ Define 

## Step01 개선 기회 탐색  
* 정보화된 시스템 중 어느 시스템을 통해 개선 기회를 수시 점검 및 발굴 할 수 있는가?

## Step02 개선 기회 발굴 및 과제 선정
* Big Y - little y 전개를 통해 과제 선정
  FMEA, QFD, Process Map 등 

## Step03 Project Y 선정
* KPI : 터보 블로워 가동 조건 (%)
* CTQ : 용존산소량 (망소특성)

# ■ Measure
## Step04 데이터 수집 및 검증 계획 수립

* 데이터 수집 기간 : 3개월 (20.10.24~21.01.22)
* 데이터 사이즈 : 10,786 obs. of 10 variables

## Step05 데이터 Set 구성

* 데이터 불러오기 및 합치기기
* 88개의 개별 엑셀 파일을 하나의 Data Frame 으로 취합 

```{r}
library(readxl)
dir = ("D:\\#.Secure Work Folder\\원가절감\\DX\\21년\\210120 폐수처리장 Turbo Blower 최적화를 통한 에너지 효율 증대\\Turbo\\DAT_Rev.03")
file_list <- list.files(dir)
```

```{r message=FALSE, warning=FALSE, include=FALSE, paged.print=FALSE}
data <- data.frame()

for(file in file_list) {
  print(file)
  temp <- read_excel(paste(dir, file, sep = "\\"), skip = 1)
  data <- rbind(data,temp)
}
```

<!-- print(file) 하면 knit 할 때 오류 남. return(file) 해야 knit 할 때 오류가 안 남-->

<!-- print(file) 하니까 또 오류가 안남. return(file) 하면 knit 할 때 오류 발생-->

```{r}
z <- data
head(z)
str(z)
colnames(z)
```
* 변수 이름 변경

```{r}
colnames(z)[1:10]=c("time", "f1","f2","tmp","do","oper","mlss","toc1","toc2","TN")
colnames(z)[6]=c("y")   # 터보 블로워 가동률을 y로 명칭 변경함

colnames(z)
```

```{r}
z[,1] = as.POSIXct(z$time)#LOGGING - 시간에 따른 변화 체크 변환이 안됨
z[,2] = as.numeric(z$f1) # 유입수 펌프 - 토출유량 #조절 가능 함
z[,3] = as.numeric(z$f2) # 유입수 토출 -  # 
z[,4] = as.numeric(z$tmp) # 폭기조#1 - 폭기조 온도         #조절 가능 
z[,5] = as.numeric(z$do) # 폭기조#2 - 폭기조 DO         #DO를 일정 수준으로유지하고 싶음.
z[,6] = as.numeric(z$y) # 폭기조 블로워 - 가동률     #가동을 어떻게 해야하는지 알고 싶음.
z[,7] = as.numeric(z$mlss) # 폭기조#3 - 폭기조 MLSS    # DO에 영향 미치고, 조절 가능한 항목
z[,8] = as.numeric(z$toc1) # 원수 - (TOC)     #조절 불가
z[,9] = as.numeric(z$toc2) # 방류수 -  (TOC)   #조절 불가 
z[,10] = as.numeric(z$TN) # 방류수 - (TN)     #조절 불가
```

* 폭기조 블로워 가동률에 대한 중요 변수로 고려하고 있음.
* 폭기조 DO, 폭기조 블로워 영향성을 중요한 인자로 간주하고 있음. 

* 결측치 제거함(↓)

```{r}
dim(z)
z1 = z
z1 = na.omit(z1)
dim(z1)
```

* 신규변수 생성
* "토출유량 FT-102", "원수 TOC" 2개 변수 곱했음
* 개별 변수는 의미가 없고, 두 변수의 곱이 유의미하기 때문

* 무의미한 변수 제거 
* 제거 : "폭기조 온도", "토출유량 FT-102", "원수 TOC", "방류수 TOC", "방류수 TN" 
* 해당 변수는 y와 직접 관련이 없어서 최종 모형을 왜곡할 수 있음

* 최종 변수 선택
* 1) "용존산소량", 2) "MLSS", 3) "토출유량 x 원수 TOC"

```{r}

z1$new <- z1$f1 * z1$toc1

library(dplyr)

z2 <- z1 %>%
  select(-f1, -f2, -tmp, -toc1, -toc2, -TN)

dim(z2)

```

* 전반적인 데이터 확인

```{r}
boxplot(z2$y)
boxplot.stats(z2$y)$stats[5]
boxplot.stats(z2$y)$stats
```

* 관측값 전처리
* 용존산소량 : 2 ~ 3 일 때의 이상적인 조건만 추출
* 나머지 변수 : 박스플롯 최소값 ~ 최대값 사이의 데이터만 추출

```{r}
library(dplyr)

z3 = z2 %>% 
  filter(boxplot.stats(z2$y)$stats[1]<z2$y, 
         boxplot.stats(z2$y)$stats[5]>z2$y,
         boxplot.stats(z2$mlss)$stats[1]<z2$mlss, 
         boxplot.stats(z2$mlss)$stats[5]>z2$mlss,
         boxplot.stats(z2$new)$stats[1]<z2$new, 
         boxplot.stats(z2$new)$stats[5]>z2$new,
         2 < do & do < 4)

```

* 전처리 전 : 변수 10, 관측치 10,786
* 전처리 후 : 변수  5, 관측치: 3,186

```{r}
dim(z3)
head(z3)
hist(z3$y)

plot(z3$time, z3$y)
hist(z3$y)
boxplot(z3$y)

```

* Boxplot 확인 후 이상치 추가 제거
* 전처리 전 : 변수 10, 관측치 10,786
* 전처리 후 : 변수  5, 관측치: 3,185

```{r}
z3 = z3 %>% 
  filter(61 > y)

```

  
## Step06 데이터 취득 시스템(유용성)검증

## Step07 프로세스 현수준 파악

- DO 선정 배경
1. 분석 시간이 짧아 피드백이 빠르며, 공정 제어 지표로서 적절함
2. 생산 제품의 현재 휘발분 함량 상태를 즉각적으로 대변함
3. 동일주기 측정으로 (매일 07:00) 공정 상태와의 Data 연계가 보다 용이하여 예측 모델의 신뢰성 확보 가능

```{r}
library(SixSigma)

# ss.study.ca(xST=z$y, USL = 3, Target = 2)
```

## Step08 개선 목표 설정
<!-- - DO 평균 5.6ppm(Z bench : -1.9) -> 평균 2ppm 이하(Z bench ) -->

# ■  Analyze

## Step09 X인자 검증 계획 수립

* 데이터 수집 계획
* project Y : 자동화 대상 - 터보 블로워 가동률
* CTQ : DO data - HMI시스템 (매 10분당)
* x's : HMI system, 기온 기상청 데이터, 폭기조내 MLSS 농도는 현재 미측정

## Step10 데이터 취득 및 전처리 실시

## Step11 데이터 탐색

```{r}
library(dplyr);library(tidyr)

df = z3
dim(df)
df <- na.omit(df)
dim(df)
summary(df)

boxplot(df$do)
boxplot(df$y)
plot(df$mlss)
hist(df$new)
```

* graph분석
* 상관관계 분석 전 시간 변수 삭제
```{r}
df2 <- df %>% select(-time)

df_cor <- cor(df2)

df_cor

library(corrplot)
corrplot(df_cor)

```

```{r}
library(ggplot2)
library(dplyr)
colnames(df)

df %>% ggplot(aes(time,y))+geom_point() +
  scale_x_datetime(date_breaks = "3 day", date_labels = "%m/%d")

```

- 시간에 따른 경향성 변수 경향성 체크
```{r}
df %>% ggplot(aes(time,y))+geom_point(aes(col=do))
df %>% ggplot(aes(time,y))+geom_point(aes(col=mlss))
df %>% ggplot(aes(time,y))+geom_point(aes(col=new))

```

- boxplot을 위해서 가동률을 Factor 데이터로 변환하여 확인 
```{r}
df_new = df
df_new$y = as.factor(df_new$y)
df_new %>% ggplot(aes(do,y)) + geom_jitter(aes(col=do)) + geom_boxplot(alpha=0.3)
df_new %>% ggplot(aes(do,y)) + geom_jitter(aes(col=mlss)) + geom_boxplot(alpha=0.3)
df_new %>% ggplot(aes(do,y)) + geom_jitter(aes(col=new)) + geom_boxplot(alpha=0.3)

```

## Step12 핵심인자 선정

- 데이터 Set 구분하기
```{r message=FALSE, warning=FALSE, include=FALSE, paged.print=FALSE}

df_temp <- df

str(df)
dim(df)
nrow(df)
set.seed(1303)
train=sample(nrow(df),nrow(df)*0.7)
test=(1:c(nrow(df)))[-train]

```

* Train 세트와 Test 세트의 데이터 프레임을 확인함

```{r}
length(train) # 전체 데이터 3185 의 70% 인 2229 가 Train Set가 됨
length(test)  # 전체 데이터 3185 의 30% 인 956 이 Test Set가 됨

df_train = df[train,]
df_test = df[test,]

head(df_train)
head(df_test)
```

## Step13 분석 모형 검토 

회귀(Regression) 분석과 랜덤 포레스트를 통해 분석함

# ■ Improve

## Step14 최적 모형 수립

* 분석실시(modeling) : regression, rf
* 회귀분석(Regression Analysis) : 여러 변수로 구성된 자료에서 특정 변수 하나와 나머지 변수와의 관계를 확인할 수 있음

```{r}
set.seed(1303)
lm.fit=lm(y~.,data=df[train,-1])
step(lm.fit)
lm.fit_best = lm(y ~ do + mlss + new, data = df[train, -1])

```

*  900000 (숫자표기법) = 9e+5 (지수표기법)

* 도출식 y (Turbo) = 35.53 + -1.005 * do  +  0.001215 * mlss  +  0.00001057 * new

```{r}
library(randomForest) ; library(tree)
set.seed(1303)
rf.fit=randomForest(y~.,data=df[train,-1],importance=T)
rf.fit
```

* importance(rf.fit)
```{r}
varImpPlot(rf.fit)
```

```{r}
rf.fit_best=randomForest(y~ do +
                           mlss + 
                           new,
                         data=df[train,-1],importance=T)
varImpPlot(rf.fit_best)
```

## Step15 모형 검증 및 최적화

```{r}
lm_obs = df[test,]$y #실제 관측값
lm_pred = predict(lm.fit_best,newdata=df[test,-1]) # 예측값 
rf_pred = predict(rf.fit_best,newdata=df[test,-1]) # 예측값 
```

* 각 모형의 MSE 확인
* 선형회귀     : 9.39
* 랜덤포레스트 : 1.19

```{r}
library(DescTools)
MSE(lm_pred, lm_obs)
MSE(rf_pred, lm_obs)

```

* 평균 제곱근(RMSE) 편차란?
* 평균 제곱근 오차(Root Mean Square Error; RMSE)는 추정 값 또는 모델이 예측한 값과 실제 환경에서 관찰되는 값의 차이를 다룰 때 흔히 사용하는 측도임
* https://ko.wikipedia.org/wiki/%ED%8F%89%EA%B7%A0_%EC%A0%9C%EA%B3%B1%EA%B7%BC_%ED%8E%B8%EC%B0%A8

* RMSE 확인 : 
* 선형회귀     : 3.06
* 랜덤포레스트 : 1.09

```{r}
RMSE(lm_pred, lm_obs) 
RMSE(rf_pred, lm_obs)

```

* 설명력 (상관계수 제곱)
* 선형회귀     : 0.26
* 랜덤포레스트 : 0.91

```{r}
(cor(lm_pred,lm_obs))^2 
(cor(rf_pred,lm_obs))^2

```

* 모델링에 활용된 인자 범위를 체크하고 불필요한 변수는 제거함

```{r}
df_range <- df %>% 
  select(-time)
dim(df_range)
head(df_range)
```


```{r}
print("Feature range")
for( i in 1:4){            
  A = df_range %>% filter(df_range[,i]>0) %>% .[,i] 
  B = A[A>boxplot(A)$stats[1]&A<boxplot(A)$stats[5]] %>% range()
  print(data.frame(names=colnames(df_range)[i] ,lower=B[1],upper=B[2]))
}
```

<!-- df_range 의 변수가 4개니까 1:4로 지정하면 됨.
변수는 y 포함 핵심 x 3개 합해서 총 4개임.
오류가 나올 수 있으나 Knit 해보면 또 잘 돌아감-->

* 최종 회귀식 도출

* y = 35.53              + 
      -1.005      * do   +
      +0.001215   * mlss +
      +0.00001057 * new

* 해당 회귀식은 Y 변동의 24.49% 를 설명해줌

```{r}
summary(lm.fit_best) # 부호 다시 체크 

```

* 터보 블로워는 40.28735 ~ 59.3269 사이의 값으로 컨트롤 됨.

* 각 변수들이 최대 값일 때 터보 블로워 가동 조건 : 59.3269
* 각 변수들이 최소 값일 때 터보 블로워 가동 조건 : 40.28735

* 각 변수의 양/음 상관관계를 고려하여 Y 가동 조건을 도출함
* Project Y 최소, 최대 값을 도출하기 위한 각 변수의 조건 도출함

```{r}
new_lm_max=data.frame(do   = 2.0025  ,  #음
                      mlss = 12816.25,  #양
                      new  = 968203.1)  #양

new_lm_min=data.frame(do   = 3.285  ,   #음
                      mlss = 4682.5,    #양
                      new  = 224041.3)  #양

predict(lm.fit_best,newdata=new_lm_max)  #최대 Y에 대한 회귀모형
predict(lm.fit_best,newdata=new_lm_min)  #최소 Y에 대한 회귀모형

```

* rf 최소값 확인
* mlss : 6415.63
* new : 634146

* rf 최대값 확인
* new : 548643
* do : 2.90563

```{r}
library(tree)  # 교재 중심
head(df)
df_tr = tree(y~ do + mlss + new, data=df[train,-1])
plot(df_tr) ; text(df_tr)

```

```{r}
library(rpart) # 다른 의사결정 나무 
df_tr_r = rpart(y~ do + mlss + new, data=df[train,-1])

library(rattle)
# windows()
fancyRpartPlot(df_tr_r)

```
 
* r/f 의 극단 조건을 도출하여 새로운 Data Frame 생성

```{r}
new_rf_max=data.frame(do   = 2.90563 ,  #음
                      mlss = 12816.25,  #양, lm 과 동일한 조건
                      new  = 548643)    #양

new_rf_min=data.frame(do   = 3.285  ,   #음, lm 과 동일한 조건
                      mlss = 6415.63,   #양
                      new  = 634146)    #양

```

최적조건 구하기- 인자별 Range확인 (예측)

```{r}
predict(lm.fit_best,newdata=new_lm_max)   # 블로워 59.33 로 상승
predict(lm.fit_best,newdata=new_lm_min)   # 블로워 40.29 로 하강
predict(rf.fit_best,newdata=new_rf_max)   # 블로워 59.33 로 상승
predict(rf.fit_best,newdata=new_rf_min)   # 블로워 44.55 로 하강
```

## Step16 개선 결과 검증(Pilot Test)

# ■ Control

## Step17 최적모형 모니터링

## Step18 표준화 및 수평전개




